【裁判字號】    95,易,108
【裁判日期】    950329
【裁判案由】    傷害等
【裁判全文】
臺灣士林地方法院刑事判決               95年度易字第108號
公  訴  人  臺灣士林地方法院檢察署檢察官
被      告  甲○○
            丙○○
            丁○○
                    3樓
上列被告等因傷害等案件，經檢察官提起公訴（94年度偵字第
7743 號）， 被告於準備程序中就本案被訴事實為有罪之陳述，
本院合議庭裁定改由受命法官獨任依簡式審判程序審理，並判決
如下：
    主  文
甲○○共同以脅迫使人行無義務之事，處拘役伍拾日，如易科罰
金，以佰元折算壹日；又以加害生命、身體、自由之事，恐嚇
他人致生危害於安全，處拘役肆拾日，如易科罰金，以佰元折
算壹日。應執行拘役捌拾日，如易科罰金，以佰元折算壹日。
緩刑貳年。
丙○○共同以脅迫使人行無義務之事，處拘役伍拾日，如易科罰
金，以佰元折算壹日。緩刑貳年。
丁○○共同連續以脅迫使人行無義務之事，處拘役伍拾伍日，如
易科罰金，以佰元折算壹日。緩刑貳年。
    事  實
一、緣戊○○於民國94年1月間起向丙○○、甲○○借貸新臺幣
    （下同）16萬元，至94年6月間，因戊○○未按時支付利息
    ，甲○○與丙○○曾多次向戊○○催討，同年6月12日晚間
    約8時許，甲○○、丙○○邀同友人丁○○前往臺北縣淡水
    鎮○○路124 巷25弄1 號戊○○住處，欲與戊○○及其家人
    討論償債事宜，其間因甲○○不滿戊○○及其姊盧碧玲所提
    償債計畫，為迫使戊○○儘速清償借款，竟對戊○○及盧碧
    玲喝斥稱「如果這件事情不能解決，讓我們空手而回，不能
    對我們老闆有個交代，我以性命擔保，就這兩天內，他（指
    戊○○）絕對會出事」、「我以性命擔保，就這兩天內，他
    絕對會出事」等加害戊○○生命、身體及自由之話語，恐嚇
    戊○○，致生危害於戊○○之安全，雙方因無法達成協議，
    遂不歡而散。至同日夜間約11時許，甲○○為達成討回金錢
    之目的，遂與丙○○、丁○○共同基於犯意聯絡，撥打電話
    告知戊○○出面談判，否則要直接到盧家給其難看，並傳送
    內容大意為如不出面處理，老公（指戊○○）會出事情等內
    容之手機簡訊給戊○○的女友乙○○，以此脅迫之方式使戊○○及乙○○心生畏怖，不得不離開戊○○之住處，而搭上
    由甲○○所駕駛內載丙○○、丁○○之X2-5577 號自用小客
    車而行無義務之事。戊○○、乙○○上車後，甲○○即駕該
    車往淡海方向行駛，途經丙○○任職之福特億和汽車公司前
    ，由丙○○下車駕駛另一部Z8-6896 號自小客車，與甲○○
    駕駛之X2-5577 號自用小車共同前往淡海沙崙海水浴場，抵
    達後，再分別由甲○○、丙○○2 人將戊○○載至淡水第2
    碼頭工地，予以毆傷（傷害部分業據戊○○撤回告訴），丁○○則將乙○○載至臺北縣淡水鎮○○路292 之1 號其所承
    租之房屋內，並承前以脅迫方式使人行無義務之事之概括犯
    意，趁乙○○擔憂戊○○安危時，要求乙○○簽發本票代為
    清償，乙○○先予拒絕，丁○○進而以「恐怕你家會出事」
    之話語脅迫乙○○，使乙○○心生畏怖，當場簽發28,000元
    之本票1 張而行無義務之事，待乙○○簽好本票後，甲○○
    與丙○○始帶同戊○○到丁○○租屋處外會合，由甲○○及
    丙○○駕車將戊○○及乙○○載回住處後逃逸，嗣經戊○○
    之家人報警並告知車號後，循線查獲。
二、案經戊○○、乙○○訴由臺北縣政府警察局淡水分局報請臺
    灣士林地方法院檢察署檢察官偵查起訴。
    理  由
一、前揭事實，業據被告甲○○、丙○○、丁○○於本院準備程
    序及審理時坦承不諱，核與告訴人戊○○、乙○○證述之情
    節相符，復有警員職務報告書1 份、指證照片12幀、蒐證錄
    影光碟1 張、臺灣士林地方法院檢察署勘驗筆錄等在卷可稽
    ，足認被告之自白與事實相符，應可採信。本案事證已臻明
    確，被告之犯行堪以認定，應依法論科。
二、核被告甲○○以加害生命、身體及自由之話語，恐嚇戊○○
    ，係犯刑法第305 條之恐嚇罪。又被告甲○○、丙○○、丁○○以脅迫之方式，使戊○○、乙○○上車談判行而無義務
    之事，係犯刑法第304 條第1 項強制罪；另丁○○復以脅迫
    之方式，使乙○○簽發本票，亦係犯刑法第304 條第1 項強
    制罪。被告甲○○、丙○○、丁○○先後接續以打電話及傳
    簡訊之方式，脅迫戊○○、乙○○2 人上車談判，為想像競
    合犯，應從一重論處。被告甲○○等3 人就上述強制戊○○
    、乙○○2 人上車談判部分，有犯意聯絡及行為分擔，為共
    同正犯。被告丁○○先後2 次之強制犯行，時間緊接，方法
    類似，觸犯構成要件相同之罪，顯係基於概括犯意為之，為
    連續犯，應依刑法第56條之規定論以一罪，並加重其刑。被
    告甲○○所犯恐嚇罪及強制罪間，犯意各別、罪名不同，應
    分論併罰之。又公訴意旨雖漏論丁○○第2 次之強制行為，
    惟該部分事實業於起訴書之犯罪事實欄中記載明確，本院自
    得予以審理，併此敘明。爰審酌被告3 人因戊○○積欠債務
    無法提出償債方案，衝動之下，觸犯本罪，事後已坦承犯行
    ，且獲被害人之寬諒，態度尚稱良好，及其各自之犯罪手段
    、素行、生活狀況、智識程度、與被害人之關係等一切情狀
    ，分別量處如主文所示之刑，及諭知易科罰金之折算標準，
    並就甲○○部分定其應執行之刑。末查，被告甲○○、丙○○前均未曾受有期徒刑以上刑之宣告，被告丁○○雖因麻藥
    案件，曾經臺灣臺北地方法院判處有期徒刑5 月，緩刑5 年
    ，惟於緩刑期滿，其緩刑之宣告未經撤銷，是該刑之宣告，
    依刑法第76條之規定已失其效力，與未曾受有期徒刑以上刑
    之宣告者同，此有臺灣高等法院被告前案紀錄表3 份在卷可
    參，其等因債務問題，一時失慮，致罹刑章，經此偵審程序
    ，並經科刑判決，應能知所惕勵，當無再犯之虞，本院因認
    對其所宣告之刑以暫不執行為適當，爰併諭知緩刑2 年，以
    啟自新。
三、公訴意旨另以：被告甲○○、丙○○於上揭時、地將戊○○
    打傷，因認甲○○、丙○○尚涉犯刑法第277 條第1 項之普
    通傷害罪等語。然按告訴乃論之罪，告訴人於第1 審辯論終
    結前得撤回其告訴，而刑法第277 條第1 項之罪，依同法第
    287 條前段規定，為告訴乃論之罪，茲告訴人戊○○已於本
    院準備期日撤回告訴（見本院95年3 月15日準備程序筆錄）
    ，揆諸上開說明，本應依刑事訴訟法第303 條第3 款諭知不
    受理之判決，惟公訴意旨認被告甲○○、丙○○所犯傷害罪
    與前開論罪科刑之強制罪間，有牽連犯之裁判上一罪關係，
    爰不另為不受理之諭知，併此敘明。
據上論斷，應依刑事訴訟法第273 條之1 第1 項、第299 條第1
項前段，刑法第28條、第56條、第305 條、第304 條第1 項、第
55條、第41條第1 項前段、第74條第1 款，罰金罰鍰提高標準條
例第1 條前段、第2 條，判決如主文。
本案經檢察官陳銘鋒到庭執行職務
中    華    民    國    95    年    3     月    29    日
                  刑事第二庭法  官  馬傲霜
以上正本證明與原本無異。
如不服本判決，應於判決送達後10日內，向本院提出上訴狀。
                            書記官  陳玉瓊
中    華    民    國    95    年    3     月    29    日
附錄本判決論罪科刑依據之法條：
中華民國刑法第304條
以強暴、脅迫使人行無義務之事或妨害人行使權利者，處3 年以
下有期徒刑、拘役或300元以下罰金。
前項之未遂犯罰之。
中華民國刑法第305條
以加害生命、身體、自由、名譽、財產之事，恐嚇他人致生危害
於安全者，處2年以下有期徒刑、拘役或300元以下罰金。


司法院資訊處製作；財團法人民間司法改革基金會備份。
